【裁判字號】    95,交聲,106
【裁判日期】    950425
【裁判案由】    違反道路交通管理處罰條例聲明異議
【裁判全文】
臺灣苗栗地方法院交通事件裁定      95年度交聲字第106號
原處分機關  交通部公路總局台北區監理所苗栗監理站
異  議  人
即受處分人  甲○○
上列異議人因違反道路交通管理處罰條例事件，對於交通部公路
總局台北區監理苗栗監理站所於95年2月16日竹監苗字第54-F000
00000號所為之處分〔原處分案號：苗栗縣警察局苗縣警交字第
F00000000號〕，聲明異議，本院裁定如下：
    主  文
原處分撤銷。
甲○○汽車駕駛人，駕駛汽車經測試檢定有酒精濃度超過規定標
準情形，因而肇事致人受傷，處罰鍰新台幣參萬元整，並吊扣駕
駛執照貳年。
    理  由
壹、按汽車駕駛人，駕駛汽車經測試檢定有下列情形之一者，處
    新臺幣1 萬5 千元以上6 萬元以下罰鍰，並當場移置保管該
    汽車及吊扣其駕駛執照1 年；因而肇事致人受傷者，並吊扣
    其駕駛執照2 年；致人重傷或死亡者，吊銷其駕駛執照，並
    不得再考領：一、酒精濃度超過規定標準。二、吸食毒品、
    迷幻藥、麻醉藥品及其相類似之管制藥品。道路交通管理處
    罰條例第35條第1 項第1 款定有明文。
貳、本件原處分機關係以異議人甲○○於民國95年2 月6 日19時
    50分，駕駛牌照號碼IBX ─035 號重型機車，在台三線133.
    7 公里處國，有「酒精濃度超過規定，因而肇事致人受傷」
    之違規，乃依道路交通管理處罰條例第35條第1 項第1 款之
    規定，裁決〔一〕「罰鍰新台幣3 萬元整，吊扣駕駛執照24
    個月。罰鍰和駕駛執照限於95年3 月18日前繳納、繳送。」
    、「上開罰鍰和駕駛執照逾期不繳納、繳送之處分：〔一〕
    自95年3 月19日起罰緩新台幣3 萬元，並吊扣駕駛執48 個
    月，並限於95年4 月2 日前繳送。〔二〕95年4 月2 日前未
    繳納罰鍰及繳送駕駛執照者，自95年4 月3 日起罰鍰依法強
    制執行，並逕行註銷駕駛執照。〔三〕駕駛執照吊〔註〕銷
    後，自95年4 月3 日起1 年內不得重新考領駕駛執照。」。
參、異議人則以：異議人甲○○於違規當日係遭酒後駕車之廖金
    鍾自後方撞擊，經路人報警，因異議人亦有喝酒，而一併舉
    發。異議人自93年10月間因精神異常不能繼續工作，陸續在
    苗栗省立醫院治療，惟藥物控制有限，病發時神智錯亂，完
    全喪失辨識能力，異議人之父親曾遭異議人於病發時毆打，
    導致肋骨斷裂，因此異議人因久病不癒，已鑑定為精神喪失
    ，並領有殘障手冊，請准依行政罰法第9 條第2 項規定，撤
    銷原處分。
肆、查異議人甲○○對於95年2 月6 日19時50分，駕駛牌照號碼
    IBX ─035 號重型機車，在台三線133.7 公里處國，有「酒
    精濃度超過規定，因而肇事致人受傷」之違規事實，並不否
    認，有其提出之聲明異議狀可證，復有苗栗縣警察局苗縣警
    交字第F000 00000號舉發違反道路交通管理事件通知單影本
    、裁決書、送達證書、苗栗縣大湖分局95年3 月22日湖警偵
    字第095000 2319 號函附異議人之筆錄、酒精測定紀錄表、
    測試觀察紀錄表、交通事故現場圖、告發保管通知單、實施
    酒測錄影光碟在卷可證，堪認異議人確實有酒後駕車肇事使
    人受傷之違規事實。又異議人於94年5 月30日被鑑定為輕度
    精神病，有其中華民國身心殘障受可證，然異議人尚能喝酒
    騎重型機車，肇事後，並在警察局接受訊問、於偵訊筆錄上
    簽名，足以認定異議人尚非精神喪失之人；且本件係其故意
    喝酒所導致，依照行政罰法第9 條第4 項規定，亦不適用前
    2 項規定予以減輕處罰，附此說明。
伍、原處分機關認異議人於案發時、地，有「未依規定車道行駛
    」之違規事實，並據之裁決如前，固非無見。惟查：〔一〕
    按「汽車所有人、駕駛人違反道路交通管理，經主管機關裁
    決後逾15日未向管轄地方法院聲明異議，或其聲明異議經法
    院裁定確定，而不依裁決或裁定繳納罰鍰或不繳送汽車牌照
    、駕駛執照者，依左列規定處理之：一、經處分吊銷汽車牌
    照或駕駛執照者，由公路主管機關逕行註銷。二、經處分吊
    扣汽車牌照或駕駛執照者，按其吊扣期間加倍處分；仍不依
    限期繳送汽車牌照或駕駛執照者，吊銷其汽車牌照或駕駛執
    照。三、罰鍰不繳者，按其罰鍰數額，易處吊扣汽車牌照或
    駕駛執照1 個月至3 個月；不依期限繳送汽車牌照或駕駛執
    照者，吊銷其汽車牌照或駕駛執照。」，為道路交通管理處
    罰條例第65條第1 項明定。而依照上開條文立法意旨，係指
    原處分於「確定」後始有執行力。乃原處分機關竟以一份裁
    決書，同時記載「確定前」之裁罰及「確定後」之強制執行
    ，稱為一次性之裁決，裁決受處分人（一）「罰鍰新台幣3
    萬元整，吊扣駕駛執照24個月。罰鍰和駕駛執照限於95年3
    月18日前繳納、繳送。」、「上開罰鍰和駕駛執照逾期不繳
    納、繳送之處分：〔一〕自95年3 月19日起罰緩新台幣3 萬
    元，並吊扣駕駛執48個月，並限於95年4 月2 日前繳送。〔
    二〕95年4 月2 日前未繳納罰鍰及繳送駕駛執照者，自95年
    4 月3 日起罰鍰依法強制執行，並逕行註銷駕駛執照。〔三
    〕駕駛執照吊〔註〕銷後，自95年4 月3 日起1 年內不得重
    新考領駕駛執照。」，妨礙憲法上保障受處分人依法爭訟之
    權，核非適法。又異議人於案發時、地，確有『酒精濃度超
    過規定，因而肇事致人受傷』之違規事實，業見前述，異議
    人執前情聲明異議，固非有理由，惟原處分既有可議，自應
    由本院將原處分撤銷，依據道路交通管理處罰條例第35條第
    1 項第1 款、違反道路交通管理事件統一裁罰基準及處理細
    則、違反道路交通管理事件統一裁罰基準表，另為適法之處
    分，如主文。
據上論結，應依道路交通案件處理辦法第20條前段裁定如主文。
中    華    民    國    95    年    4     月    25    日
                  交通法庭      法  官  張珈禎
右正本證明與原本無異。
如不服本裁定應於送達後5日內向本院提出抗告狀。
                                書記官  黃雅琦
中    華    民    國    95    年    4     月    25    日


司法院資訊處製作；財團法人民間司法改革基金會備份。
